【裁判字號】    98,交聲,2329
【裁判日期】    981125
【裁判案由】    聲明異議
【裁判全文】
臺灣高雄地方法院交通事件裁定  98年度交聲字第2328、2329號
原處分機關  高雄市政府交通局
代  表  人  王國材
聲明異議人  甲○○
上列聲明異議人因違反道路交通管理處罰條例案件，對於高雄市
政府交通局民國98年7 月23日所為之處分（裁決書案號：高市府
交裁字第裁32-NA0000000號、32-NA0000000號），聲明異議，本
院裁定如下：
    主    文
異議均駁回。
    理    由
一、原處分意旨略以：車號ZG-1812 號自用一般小貨車，分別於
    民國98年5 月9 日14時16分許及同年月20日14時15分許，由
    南往北行經高雄縣鳳山市○○○○道下與鳳南一路路口同一
    地點時，均因「駕車行經有燈光號誌之交岔路口闖紅燈」之
    交通違規，為警逕行舉發，原處分機關乃依道路交通管理處
    罰條例第53條第1 項之規定，各裁處「新迪愛兒—甲○○
    」罰鍰新臺幣（下同）2,700 元等語。
二、異議意旨略以：異議人甲○○多年來時常行經前揭路口時，
    從未有「闖紅燈」遭裁罰、乃至於11天內同樣情形兩度受罰
    之情事，且依高雄市政府警察局鳳山分局函所示，係分別在
    紅燈亮後1.39秒及1.28秒穿越行人穿越道進入路口，但穿越
    人行道與停止線尚有幾公尺距離，足見異議人穿越停止線時
    紅燈約開始亮1 秒鐘，而該違規地點與行駛方向為下五甲交
    流道涵洞口，視野差、視線不良，既要注意左右來車是否闖
    紅燈，並需注意儀表板是否有超速，又要注意燈號變化，若
    緊急煞車又有被後方來車追撞之危險，1 秒之差而受罰，難
    以甘服；交通違規之罰則終極目的在於保護人車安全與交通
    順暢，異議人並無闖紅燈之故意犯意，迫於情勢不易判斷的
    1 秒鐘之差，在左右來車都還在靜止狀態安全通過該路口，
    較之緊急煞車致生被追撞之危險或因而損及車輛煞車系統，
    造成行車危險發生車禍，爰依法聲明異議請求撤銷原處分，
    另為不罰之諭知云云。
三、按受處分人，不服主管機關所為之裁罰，固得於接到裁決之
    翌日起20日內聲明異議；惟是項聲明異議應以司法狀紙敘述
    異議之理由，提出於原處分機關為之。原處分機關應於接受
    異議書狀後5 日內，將該案卷及有關證物，送交該管地方法
    院或其分院交通法庭，道路交通案件處理辦法第13條定有明
    文。惟於訴訟上得為聲明異議之主體者，限於該條例第8 條
    之主管機關所處罰之受處分人，如非受處分人，自不得據以
    聲明異議，非受處分人聲明異議，於法律上之程式即有未合
    。又道路交通案件處理辦法第18條規定：交通法庭認聲明異
    議不合法律上之程式者，應以裁定駁回之。是以聲明異議之
    主體（異議人）應係裁罰事件之受處分人，如非受處分人，
    實無從提起聲明異議，程序自不合法，自應予以駁回。
四、經查：
  (一)高雄縣政府警察局鳳山分局警備隊係以車牌號碼ZG-1812 號
    一般自用小貨車，分別於98年5 月9 日14時16分許及同年月
    20日14時15分許，由南往北行經高雄縣鳳山市○○○○道下
    與鳳南一路路口同一地點時，均因「駕車行經有燈光號誌之
    交岔路口闖紅燈」之交通違規，因違反道路交通管理處罰條
    例第53條第1 項規定為由，於同年6 月23日對該汽車所有人
    即「新迪愛兒」均加以開單告發，此有高雄縣政府警察局
    舉發違反道路交通管理事件通知單附卷可稽（本院交聲2328
    卷第11頁、本院交聲2329卷第11頁）。本件異議人則以各該
    次違規行為之駕駛人身分於98年7 月1 日向高雄市交通局提
    出陳述，原處分機關於98年7 月23日均開立以「新迪愛兒
    —甲○○」為受處分人之本案裁決書等情，有原處分機關高
    市交裁字第裁32-NA0000000號、32-NA0000000號裁決書在卷
    可稽（本院交聲2328卷第12頁、本院交聲2329卷第10頁），
    堪認原舉發及處分機關均係以汽車所有人即「新迪愛兒」
    為裁罰對象甚明。
  (二)然倘「新迪愛兒」認原處分機關認事用法有所違誤，應以
    「新迪愛兒」之名義於法定期間內具狀向本院聲明異議，
    尚不得由非受處罰之本件異議人提起，且觀諸前揭異議事由
    主要亦係以異議人即實際駕駛人之駕車情況及其有無犯意為
    本件聲明異議之論據，堪認異議人係以實際駕駛人之身分提
    出本件聲明異議無訛。是異議人所為之聲明異議不合法律上
    之程式，且無從補正，應予駁回。
  (三)附論（即縱認異議人聲明異議合法之實質認定）：
    1.上開車牌號碼ZG-1812 號自用一般小貨車，兩度由南往北
      行經高雄縣鳳山市○○○○道下與鳳南一路路口同一地點
      之有燈光號誌管制之交岔路口時，均有闖紅燈行為等情，
      有採證照片附卷可稽（本院交聲2328卷第34、35頁），參
      諸卷附之採證照片，於98年5 月9 日所攝第1 張照片顯示
      上開車輛於紅燈亮後1.39秒該部車輛已超越停止線，參以
      第2 張照片顯示，時間為紅燈亮後1.89秒，該部車輛以時
      速46公里之速度行駛至路口中央（同上卷第35頁）；另於
      98年5 月20日所攝第1 張照片顯示上開車輛於紅燈亮後1.
      28秒該部車輛已超越停止線，復以第2 張照片顯示，時間
      為紅燈亮後1.78秒，參照時隔0.5 秒之前後2 張照片顯示
      ，該部車輛於紅燈亮後仍持續向前行駛中（同上卷第34頁
      ）；並於前揭兩日違規採證照片之第1 張照片中，前揭車
      輛車身均已完全通過停止線，車身前半已超過行人穿越道
      ，於第2 張照片中，前揭車輛均已完全進入交岔路口，且
      剎車燈均未亮起，此有上開採證照片在卷可參（同上卷第
      34、35頁），凡此足認前揭車輛確於紅燈時直行進入交岔
      路口之情節。從而，上開車輛確有於前開時地於行車管制
      號誌顯示為紅燈時，兩度違規闖紅燈之事實，堪以認定。
    2.至異議人雖以前揭情詞為辯，惟查：
      (1)按停止線，用以指示行駛車輛停止之界限，車輛停止時
        ，其前懸部分不得伸越該線；又車輛面對圓形紅燈表示
        禁止通行，不得超越停止線或進入路口，道路交通標誌
        標線號誌設置規則第170 條第1 項、第206 條分別定有
        明文。異議人之車輛既已行駛於直行車道上，自應遵循
        行車管制號誌燈號駕駛，面對紅燈當不得超越停止線或
        進入路口，且參照採證照片，先後2 張照片車輛位置明
        顯不同，本件上開車輛係於紅燈亮後超越停止線並持續
        行駛至路口中央，並未於通過停止線後隨即停車，直至
        綠燈亮後始繼續向前行駛，其闖紅燈行為之犯意既已明
        確，當無執其自認無犯意及違規情節輕微云云為卸責之
        詞。
      (2)異議人雖以：該車輛行經該路口時紅燈約亮1 秒鐘，而
        該處視野差、視線不良，汽車駕駛人既要注意左右來車
        是否闖紅燈，並需注意儀表板是否有超速，又要注意燈
        號變化，若緊急煞車又有被後方來車追撞之危險，顯然
        造成不得不闖紅燈之障礙云云置辯。然查，參諸前開規
        定，上開車輛確有闖越紅燈之違規行為，要與該實際路
        況如何無關。復參以上開採證照片所示，該路口橫向車
        道車輛均呈現停止狀態，並均離異議人車輛尚有相當之
        距離，且無後車追躡緊跟於本件車輛之後，又該路口視
        野清晰而無任何遮蔽該號誌之障礙物，應不致於有讓駕
        駛人混淆誤認、滋生危害行車安全之虞，亦無從造成上
        開車輛違規闖越紅燈之障礙。是異議人上開所辯，要屬
        無稽，無足憑採。
      (3)另異議人經濟艱困難以負擔上開車輛相關費用、平日迭
        有公益作為等辯詞於上開違規事實之認定並無影響，且
        依違反道路交通管理事件統一裁罰基準及處理細則、違
        反道路交通管理事件統一裁罰基準表等規定，原舉發機
        關及原處分機關對於違反道路交通管理處罰條例之違規
        行為，僅能就所有人或駕駛人違規車種類別（機器腳踏
        車或汽車）、違規情節、期限內繳納罰鍰或到案聽候裁
        決者與否等情形，依法行使裁量權裁處罰鍰，此外，並
        無裁量空間可以斟酌違規人之經濟狀況及平日之義舉，
        而予以免罰，是異議人自尚難以前開理由，遽為卸免行
        政罰鍰之依據。
      (4)又按道路交通管理處罰條例係主管機關為加強道路交通
        管理，維護交通秩序，確保交通安全，經由立法機關所
        制定之法律規範，是異議人雖以：民生艱困，經濟情況
        非佳等前揭情詞為辯，核係屬罰鍰執行層面問題，與原
        處分合法、允當與否無涉，本非本院所得審酌，是本院
        縱同憫其情，然既非關於本件違規事實之有無，亦非本
        院得以斟酌異議人得不罰之理由，自無從憑作為撤銷原
        處分之依據。
據上論斷，應依道路交通管理處罰條例第87條第2 項、道路交通
案件處理辦法第18條前段，裁定如主文。
中    華    民    國    98    年    11    月    25    日
                    交通法庭    法  官  林建鼎
以上正本證明與原本無異。
如不服本裁定，應於送達後5 日內向本院提出抗告狀（須附繕本
）。
中    華    民    國    98    年    11    月    25    日
                                書記官  林秀敏


司法院資訊處製作；財團法人民間司法改革基金會備份。
